臺灣臺北地方法院刑事判決　　　　　　　　　　　九十二年度交簡上字第一八二號
　　上　訴　人　乙○○
　　即　被　告
　　選任辯護人　劉永培律師
右列上訴人即被告因過失傷害案件，不服本院臺北簡易庭民國九十二年八月二十八日
九十二年度北交簡字第一一九號簡易判決（臺灣臺北地方法院檢察署檢察官聲請簡易
判決處刑書案號：九十一年度調偵字第八八六號），提起上訴，本院管轄之第二審合
議庭判決如左：
    主    文
上訴駁回。
    事    實
一、乙○○於民國九十一年四月三日上午八時許，騎乘車牌號碼ＦＵＬ－七三九號重
    型機車，原應注意汽機車在單行道行駛時，應在快車道上按遵行方向順序行駛，
    且汽機車行駛至交岔路口，轉彎車應讓直行車先行，而當時天氣晴、日間自然光
    線、視距良好，市區○○道路乾燥、無缺陷及障礙，依其智識、能力，又無不能
    注意之情事，詎乙○○竟沿臺北市○○路一四三巷南向北方向單行道由北向南方
    向逆向行駛，行經該路段與市○○道○段平面道路東向西方向車道無號誌交岔路
    口，復未注意有無直行車輛，貿然右轉西向進入市○○道○段平面道路東向西方
    向車道，適有丙○○騎乘車牌號碼ＭＣＨ－五九二號重型機車（原審誤載為輕型
    機車）沿臺北市市○○道○段平面道路東向西方向車道行駛，行經該路段與鄭州
    路一四三巷南向北方向單行道之無號誌交岔路口，亦疏未注意車前狀況、隨時採
    取必要之安全措施，見狀閃煞不及，丙○○所乘機車車頭遂撞及乙○○所乘機車
    左後車尾，丙○○因而人車倒地，受有右膝挫傷、右膝後十字韌帶斷裂併後外側
    不穩定之傷勢。
二、案經丙○○訴由臺灣臺北地方法院檢察署檢察官聲請簡易判決處刑。
    理    由
一、訊據上訴人即被告乙○○固不否認於右揭時間騎乘車牌號碼ＦＵＬ－七三九號重
    型機車，沿臺北市○○路一四三巷南向北方向單行道由北向南方向逆向行駛，行
    至該路段與市○○道○段平面道路東向西方向車道無號誌交岔路口，右轉西向進
    入市○○道○段平面道路東向西方向車道，左後車尾遭告訴人丙○○所騎乘、沿
    市○○道○段平面道路東向西方向車道直行之車牌號碼ＭＣＨ－五九二號重型機
    車車頭碰撞，告訴人因而人車倒地，受有右膝挫傷之傷勢等情，惟矢口否認因過
    失傷害人，辯稱：其雖逆向行駛鄭州路一四三巷，但其逆向行至該路段與市○○
    道○段平面道路東向西方向車道交岔路口、右轉西向行駛之際，已經確實察看均
    無來車後始小心緩慢右轉，其所乘機車遭告訴人所乘機車撞擊時，其所乘機車業
    已右轉西向進入市○○道○段平面道路東向西方向車道達三十公尺，故其逆向行
    駛部分與本件事故發生無因果關係，本件事故發生乃告訴人在市○○道○段平面
    道路與塔城街交岔路口停等紅燈後，綠燈起步後快速衝刺，因未注意車前狀況、
    且車輛眾多而慌亂追撞被告所乘機車車尾，另告訴人當日並無十字韌帶斷裂之傷
    勢云云。
二、經查：
（一）被告於九十一年四月三日上午八時許，騎乘車牌號碼ＦＵＬ－七三九號重型機
      車，沿臺北市○○路一四三巷南向北方向單行道由北向南方向逆向行駛，行經
      該路段與市○○道○段平面道路東向西方向車道無號誌交岔路口，疏未注意有
      無直行車輛，貿然右轉西向進入市○○道○段平面道路東向西方向車道，適告
      訴人騎乘車牌號碼ＭＣＨ－五九二號重型機車沿臺北市市○○道○段平面道路
      東向西方向車道行駛，行經該路段與鄭州路一四三巷南向北方向單行道之無號
      誌交岔路口，見狀閃煞不及，告訴人所乘機車車頭遂撞及被告所乘機車左後車
      尾，告訴人因而人車倒地，受有右膝挫傷、右膝後十字韌帶斷裂併後外側不穩
      定等傷勢之事實，業據告訴人於警、偵訊及本院調查、審理中以言詞、書狀核
      與指訴歷歷，核與臺北市政府警察局大同分局交通分隊輕微交通事故自行息事
      紀錄表、診斷證明書所載相符，除被告有無過失、二車碰撞地點是否在交岔路
      口，及告訴人右膝後十字韌帶斷裂之傷勢是否本件事故所致外，亦經被告坦認
      不諱；而當日天氣晴、日間自然光線、視距良好，市區○○道路乾燥、無缺陷
      及障礙，依被告之智識、能力，又無不能注意之情事，已經被告自白屬實，且
      與臺北市政府警察局大同分局北市警同分刑字第０九三六０五七三九００號覆
      函暨肇事路段測量圖、相片所示市○○道○段平面道路東向西方向車道甚為寬
      闊平直、視線毫無阻礙等節一致；又臺北市○○路一四三巷為南向北方向單行
      道，寬度為七‧六公尺，該路段與市○○道○段平面道路東向西方向車道之交
      岔路口並無號誌，該無號誌交岔路口東側（即鄭州路一四三巷東側路緣）與市
      ○○道○段、塔城街交岔路口西側（即塔城街西側路緣）之距離為六三‧七公
      尺，復據當日到場處理之員警及本院職權函請臺北市政府警察局大同分局派員
      記載、丈量、採證明確，有臺北市政府警察局大同分局交通分隊輕微交通事故
      自行息事紀錄表、北市警同分刑字第０九三六０五七三九００號覆函暨肇事路
      段測量圖、相片附卷可資參佐。
（二）被告雖一再否認因過失傷害人，辯稱其雖逆向行駛鄭州路一四三巷，但其逆向
      行至該路段與市○○道○段平面道路東向西方向車道交岔路口、右轉西向行駛
      之際，已經確實察看均無來車後始小心緩慢右轉，其所乘機車遭告訴人所乘機
      車撞擊時，其所乘機車業已右轉西向進入市○○道○段平面道路東向西方向車
      道達三十公尺，故其逆向行駛部分與本件事故發生無因果關係，本件事故發生
      乃告訴人在市○○道○段平面道路與塔城街交岔路口停等紅燈後，綠燈起步後
      快速衝刺，因未注意車前狀況、且車輛眾多而慌亂追撞被告所乘機車車尾，且
      當日告訴人並無十字韌帶斷裂之傷勢云云，然：
    １當日被告、告訴人所乘機車係在臺北市○○路一四三巷與市○○道○段平面道
      路東向西方向車道無號誌交岔路口，已經告訴人於本院審理中證述纂詳，核與
      臺北市政府警察局大同分局交通分隊輕微交通事故自行息事紀錄表所載吻合，
      前曾提及，而本件自行息事紀錄表上肇事經過之記載及簡易示意圖之繪製，係
      本於當事人即本件被告及告訴人之陳述，並經證人即當日據報前往處理之臺北
      市政府警察局大同分局交通分隊員警甲○○證述翔實，證人甲○○與被告、告
      訴人均素不相識、無任何宿怨仇隙或故舊交誼，此為被告所不爭執，衡情證人
      甲○○應無刻意就肇事經過或現場簡易示意圖為不實記載以羅織誣陷被告或迴
      護告訴人之可能或必要，參諸該自行息事紀錄表曾經被告親自簽名、捺指印，
      此據被告當庭辨識後坦認無訛，被告並當場賠償告訴人新臺幣二千元，上開自
      行息事紀錄表記載甚明，且經被告自承在卷，被告嗣後空言翻異前供，改稱事
      故地點在該交岔路口西側三十公尺處之市○○道○段平面道路東向西方向車道
      上，已難遽採。
    ２況倘被告所述屬實，二車碰撞地點確在臺北市市○○道○段平面道路東向西方
      向車道與鄭州路一四三巷交岔路口西側三十公尺處之市○○道○段平面道路東
      向西方向車道上，被告復供稱當日其所乘機車係右轉前行約三秒鐘後即遭告訴
      人所乘機車碰撞，但其右轉前曾察看、確認該交岔路口東側、塔城街以西之市
      ○○道○段平面道路東向西方向車道均無來車，斯時告訴人仍在市○○道○段
      平面道路東向西方向車道與塔城街交岔路口停等紅燈，則告訴人所乘機車需於
      三秒鐘內自市○○道○段平面道路東向西方向車道與塔城街交岔路口、停等紅
      燈後起步前行至少一０一公尺之遙（計算方式：「臺北市○○路一四三巷與市
      ○○道○段平面道路東向西方向車道無號誌交岔路口東側（即鄭州路一四三巷
      東側路緣）與市○○道○段、塔城街交岔路口西側（即塔城街西側路緣）之距
      離」六三‧七公尺，加上「鄭州路一四三巷寬度」七‧六公尺，加上被告所稱
      前行之三十公尺，共計一０一‧三公尺，此距離尚未計入塔城街之寬度），亦
      即告訴人所乘機車斯時時速竟高達每小時一百二十餘公里（計算方式：三秒前
      行一０一‧三公尺，每秒前行約三四【小數點以下四捨五入】公尺，每分鐘前
      行約二０四０公尺，每小時前行約一二二四００公尺，相當於一二二‧四公里
      ），且係在三秒鐘內由靜止加速至前開高速程度，以告訴人所駕車輛為八十九
      年九月間出廠、三陽廠牌機車，排氣量僅一二四ＣＣ，此經本院職權查明，且
      有司法院公路監理（車籍資料查詢）連結作業系統查詢單可考，豈可能有如此
      性能？當時又為上午八時許之交通尖峰時間，以市○○道○段平面道路通勤往
      來之車流量，告訴人復為三十餘歲之女性，又焉有可能在交通尖峰時間以如此
      高速騎乘機車？故被告所辯顯與事理有違，委無可採。
    ３從而，本件事故地點在臺北市○○路一四三巷與市○○道○段平面道路東向西
      方向車道交岔路口處，且被告所乘機車右轉之際，告訴人所乘機車業已到達塔
      城街以西、鄭州路一四三巷以東之市○○道○段平面道路東向西方向車道上，
      在被告視力可輕易察見範圍之內，應堪認定。
    ４至傷勢部分，告訴人於事故當日經送臺北市立中興醫院（以下簡稱中興醫院）
      急診治療，並於同年月十三日門診治療結果，係受有右膝挫傷、疑似十字韌帶
      斷裂之傷勢，偵卷第五頁中興醫院診斷證明書記載甚明，是告訴人所受傷勢原
      即疑似十字韌帶斷裂，而告訴人於同年月十五日前往長庚紀念醫院骨科門診治
      療，經診斷確認右膝後十字韌帶斷裂併後外側不穩定，於同年月二十日接受關
      節鏡手術，同年五月十五日復接受韌帶重建手術，偵卷第六頁長庚紀念醫院診
      斷證明書記載詳明，參諸中興醫院、長庚紀念醫院均為國內有相當規模、知名
      度之醫療院所，衡情應無針對告訴人之傷勢虛構杜撰之可能，告訴人確有右膝
      後十字韌帶斷裂之傷勢，殆無疑義，被告空言否認告訴人受有十字韌帶斷裂之
      傷勢，亦無可採。
（三）按道路交通安全規則所用名詞「汽車」指在道路上不依軌道或電力架線而以原
      動機行駛之車輛（包括機器腳踏車）；前項第一款所指之汽車，如本規則同一
      條文或相關條文就機器腳踏車另有規定者，係指除機器腳踏車以外四輪以上之
      車輛；汽車在單行道行駛時，應在快車道上按遵行方向順序行駛；汽車行駛至
      交岔路口，其行進、轉彎，應依左列規定：（六）轉彎車應讓直行車先行；汽
      車行駛時，駕駛人應注意車前狀況及兩車併行之間隔，並隨時採取必要之安全
      措施，道路交通安全規則第二條第一項第一款、第二項、第九十六條前段、第
      一百零二條第一項第六款前段、第九十四條第三項定有明文。本件被告於九十
      一年四月三日上午八時許，騎乘車牌號碼ＦＵＬ－七三九號重型機車，沿臺北
      市○○路一四三巷南向北方向單行道由北向南方向逆向行駛，行經該路段與市
      ○○道○段平面道路東向西方向車道無號誌交岔路口，當時天氣晴、日間自然
      光線、視距良好，市區○○道路乾燥、無缺陷及障礙，依其智識、能力，又無
      不能注意之情事，業如前述，詎被告復未注意有無直行車輛，全然未察見告訴
      人所乘機車駛至即貿然右轉西向進入市○○道○段平面道路東向西方向車道，
      適告訴人騎乘車牌號碼ＭＣＨ－五九二號重型機車沿臺北市市○○道○段平面
      道路東向西方向車道行駛，行經該路段與鄭州路一四三巷南向北方向單行道之
      無號誌交岔路口，亦疏未注意車前狀況、隨時採取必要之安全措施，見狀閃煞
      不及，告訴人所乘機車車頭遂撞及被告所乘機車左後車尾，告訴人因而人車倒
      地，受有右膝挫傷、右膝後十字韌帶斷裂併後外側不穩定之傷勢，被告有未按
      遵行方向行駛、轉彎前未注意有無直行車輛、未讓直行車輛先行之過失甚明，
      且其過失與告訴人之傷害間有相當因果關係。告訴人雖亦有疏未注意車前狀況
      、隨時採取必要安全措施之過失，蓋臺北市市○○道○段平面道路東向西方向
      車道近與鄭州路一四三巷交岔路口處道路甚為寬闊平直、視線毫無阻礙，此有
      臺北市政府警察局大同分局北市警同分刑字第０九三六０五七三九００號覆函
      暨肇事路段測量圖、相片可佐，前曾提及，參諸被告所乘機車係右轉彎車，車
      速較慢，告訴人所乘機車猶未能及時閃避、煞停而追撞被告所乘機車車尾，均
      曾敘及，是告訴人騎乘機車進入路口前並未注意車前狀況、隨時採取必要之安
      全措施，但告訴人之過失並不能解免被告之過失，併此敘明。
（四）綜上所述，被告所辯要屬卸責、避就之詞，洵無可採，本件事證已臻明確，被
      告犯行洵堪認定，應依法論科。
三、核被告所為，係犯刑法第二百八十四條第一項前段因過失傷害人罪。原審認事證
    明確，參酌被告並無前科、素行良好，過失程度及告訴人所受傷勢等節，依刑事
    訴訟法第四百四十九條第一項前段、第四百五十四條第二項，刑法第二百八十四
    條第一項前段、第四十一條第一項前段，罰金罰鍰提高標準條例第一條前段、第
    二條判處被告拘役三十日，並諭知如易科罰金之折算標準，其認事用法均無不合
    ，量刑亦甚妥適，被告上訴否認犯行，尚非有據，應予駁回。
據上論斷，應依刑事訴訟法第四百五十五之一條第三項、第三百六十八條，判決如主
文。
本案經檢察官越方如到庭執行職務。
中　　　華　　　民　　　國　　九十三　　年　　　六　　　月　　　四　　　日
                              臺灣臺北地方法院交通法庭
                                      審判長法  官  洪  文  慧
                                            法  官  鄧  德  倩
                                            法  官  陳  婷  玉
右正本證明與原本無異。
不得上訴。
                                            書記官  江  虹  儀
中　　　華　　　民　　　國　　九十三　　年　　　六　　　月　　　七　　　日
